【裁判字號】    90,易,1169
【裁判日期】    900910
【裁判案由】    違反能源管理法
【裁判全文】
臺灣臺南地方法院刑事判決                          九十年度易字第一一六九號
    公  訴  人  臺灣台南地方法院檢察署檢察官
    被      告  丙○○
右列被告因違反能源管理法案件，經檢察官提起公訴（九十年度偵字第五六六號），
本院判決如左：
    主  文
丙○○無罪。
    理  由
一、公訴意旨略以：被告丙○○未經許可，而自民國八十九年十二月起，在台南縣麻
    豆鎮○○里○○○路豐旗公司旁空地，私設加油站，經營中央主管機關指定之能
    源產品柴油之銷售業務。迨於同年十二月二十日十五時許，為警在上址查獲，並
    扣押柴油一千公升、加油槍一枝、油桶二個。因認被告丙○○涉犯能源管理法第
    二十條之一未經許可而經營中央主管機關指定之能源產品之銷售業務罪嫌。
二、按犯罪事實應依證據認定之，無證據不得推定其犯罪事實，又不能證明被告犯罪
    者，應諭知無罪之判決，刑事訴訟法第一百五十四條及三百零一條第一項分別定
    有明文。次按能源管理法第二十條之一固規定：「未經許可而經營中央主管機關
    指定之能源產品之輸入、輸出、生產、銷售業務者，處一年以下有期徒刑、拘役
    或科或併科新台幣三十萬元以下罰金，並得沒收其輸入、輸出、生產、銷售之產
    品。」，惟所謂「銷售」與「販賣」，在法律上尚難為相同之解釋，「銷售」除
    販入外，尚須具備有「售出」之行為，犯罪始能成立（最高法院七十九年五月八
    日七十九年度第二次刑事庭會議決議（一）意旨參照），是能源管理法之非法銷
    售能源產品罪，自應以行為人有實際賣出之行為始足當之。
三、本件公訴人認被告丙○○涉犯能源管理法第二十條之一未經許可而經營中央主管
    機關指定之能源產品之銷售業務罪嫌，無非係以被告丙○○辯稱扣案之柴油係供
    自己與他人合夥之三台卡車使用乙情，被告並無法提出其擁有三台大卡車之證據
    ，亦無法提供證人以資證明，是被告辯稱購買柴油以便供自己的車使用云云顯係
    卸責之詞，不足採信，再者復參酌被告所被查獲之柴油數量龐大，並有加油槍等
    設備，且亦無法交代來源等情觀之，益證被告應為經營加油站而非供自己使用，
    復有柴油一千公升、加油槍一枝等物扣案及相片附卷足稽，為其論罪之主要依據
    。然訊據被告固坦承於右揭時地為警查獲柴油一千公升、加油槍一枝、油桶二個
    等情不諱，然矢口否認有違反能源管理法第二十條之第一項之犯行，辯稱：伊是
    向一名綽號「林仔」之成年男子以每公升柴油新台幣十元二角之價格購得，因伊
    與鄭協興、簡志健一起合夥，有三台卡車需要加油，為節省成本，所以向「林仔
    」購買柴油以便供自己之卡車使用，並無販售柴油之行為等語。
四、經查：
（一）本件係台南縣警察局麻豆分局經人檢舉而於八十九年十二月二十日下午三時許
      ，會同中國石油股份有限公司（下稱中油公司）人員前往台南縣麻豆鎮○○里
      ○○○路豐旗公司旁空地查獲，惟現場僅被告丙○○在場，並未查獲有何銷售
      之行為，亦未查獲任何被告銷售油品之對象等情，業據證人即至現場查緝之員
      警乙○○、證人即會同警方至現場查緝之中油公司工程師甲○○分別於偵查及
      本院調查時結證屬實（見九十年三月十三日偵訊筆錄，在偵卷第二十三頁反面
      及第二十四頁正面；本院九十年六月十五日、九十年六月二十九日訊問筆錄）
      ，復無其他證據足資認定被告為警查獲時，有何銷售柴油之行為。
（二）至扣案之油品經送請中油公司煉製研究所產品研究組檢驗結果，其主要成分為
      石油精煉之碳氫化合物之混合物，符合經濟部（八八）能字第八八四六二二一
      九號公告之「柴油」規格第一項完全符合，應屬該公告柴油規格第一項之「柴
      油」，有中油公司油品行銷事業部嘉南營業處九十年七月五日（九０）嘉南永
      直三五七—０一—０九一號函附檢驗報告附卷可稽，然此僅足證明被告所有之
      油品確屬能源管理法第二十條之一第一項之經中央主管機關指定之能源產品，
      尚不能證明被告有銷售汽油之行為。
（三）又本件為警查獲時除扣得加油槍一支、油桶二個及柴油一千公升外，並無查扣
      其他證物，有違反社會秩序維護法案件現場紀錄及扣押書附於警卷可參，並經
      證人乙○○、甲○○證述在卷，衡諸常情，被告若係經營地下油行，從事銷售
      汽油之行為，在查犯獲之現場理當應有流量器或計數碼表等以供計價使用之器
      具，然本件並未查獲該等器具，且亦未查獲任何帳冊及現金等物，另經台南縣
      麻豆分局查訪調查之結果，復未發現他人前往被告私設之加油站加油給付油資
      之具體事證，有該局九十年七月十六日麻警刑字第五九二０號函在卷可按，益
      證被告確無銷售柴油之具體行為。
（四）公訴人另以被告無法就其擁有三台大卡車一情，提供證人以資證明，而認被告
      辯稱購買柴油以便供自己之卡車使用云云顯係卸責之詞，不足採信，而為其論
      據之一。然證人即與被告合夥卡車運輸之鄭協興到庭結證稱：伊確與被告合夥
      一台車號ＫＵ─五００之大貨車，該車並在被告私設之加油站加油等情無訛（
      見本院九十年六月十五日訊問筆錄），復有該大貨車之行車執照一紙在偵卷第
      十六頁可憑，準此，被告辯稱購買柴油以便供自己之卡車使用等語，要非全然
      不可採信。
五、綜上所查事證，被告丙○○雖有「販入」柴油之行為，惟並無「售出」之行為，
    至為明灼，惟能源管理法第二十條之一未經許可而經營中央主管機關指定之能源
    產品之銷售業務罪，該條所謂「銷售」，尚須有「售出」之行為，始能成立該條
    之罪，已如前揭說明，被告既堅決否認有何販出之行為，尚不能以被告持有前開
    物品，及無法提供證人以資證明其辯稱之合夥事實，即遽以推認被告已將柴油出
    售予他人。此外，復查無其他積極證據足資審認被告確有公訴人所指之犯行，被
    告犯罪既屬不能證明，揆諸前揭說明，即應依法為被告無罪判決之諭知。
據上論斷，應依刑事訴訟法第三百零一條第一項，判決如主文。
中      華      民      國    九十      年      九      月      十      日
                                        臺灣台南地方法院刑事第三庭
                                            審判長法  官
                                                  法  官
                                                  法  官
右正本證明與原本無異
如不服本判決應於送達後十日內向本院提出上訴狀
                                                  書記官
中      華      民      國    九十      年      九      月      十      日


司法院資訊處製作；財團法人民間司法改革基金會備份。
